臺灣宜蘭地方法院刑事判決　　　　　　　　　　　　　　　九十一年度自字第七號
　　自　訴　人　甲○○
　　被　　　告　乙○○
右被告因詐欺案件，經自訴人提起自訴，本院判決如左：
    主  文
乙○○無罪。
    理  由
一、自訴意旨略以：按自訴人於民國八十九年六月二十八日，就其所有坐落宜蘭縣礁
    溪鄉○○路十八號五樓之二房屋，與被告乙○○簽訂租賃契約，被告支付訂金，
    以需屋恐急，請求先行住進，表示租金餘款隔日付清，並請求押金新台幣（下同
    ）五千元下月再行支付，並開立八十九年七月十五日面額五千元之本票一紙以取
    信自訴人。被告聲稱已有人欲購買其字畫，現在正洽談格式，故急需工作場地趕
    工，一旦交貨就有錢能支付租金與押金自訴人見其筆跡確實漂亮，不疑有他而陷
    於錯誤判斷與被告訂定租賃契約。詎被告自簽約日起即拖欠租金或以分期給付之
    方式以為應付，自訴人屢次催討租金或請其遷出均未果，其後被告於九十年一月
    七日簽下切結書同意於九十年一月二十三日遷出亦再度食言，迄至同年二月二十
    八日才逕自搬離，期間共積欠房屋租金、電費、電器修繕費共計二萬三千三百八
    十二元，因認被告涉有詐欺取財罪嫌。
二、按犯罪事實應依證據認定之，無證據不得推定其犯罪事實。又不能證明被告犯罪
    ，應諭知無罪判決。刑事訴訟法第一百五十四條、第三百零一條第一項定有明文
    。又刑法第三百三十九條第一項詐欺罪之成立，以意圖為自已或第三人不法所有
    ，以詐術使人將本人或第三人之物交付為要件。所謂以詐術使人交付，必須被詐
    欺人因其詐術而陷於錯誤，若其所用方法，不能認為詐術，亦不致使人陷於錯誤
    ，即不構成該罪，最高法院四十六年台上字第二六○號著有判例可資參照。
三、被告乙○○經合法傳喚並未到庭，經查：自訴人與被告前於民國八十九年六月二
    十八日，就自訴人所有坐落宜蘭縣礁溪鄉○○路十八號五樓之二之房屋，與被告
    訂立租賃契約，約定租期自八十九年六月二十八日至九十年六月二十八日、租金
    每月五千元。訂約後被告連續四個月的租金並非按時繳交，至八十九年十月起即
    未再繳納任何租金、電費或電器修繕費，共計積欠二萬三千三百八十二元等情，
    業據自訴人陳述明確，並提出房屋租賃契約書、被告所簽發之上揭本票一紙、債
    務清單為證，可知被告訂約後曾就部分租金債務為履行，並非全無繳交租金，足
    徵被告應非自始即無繳交租金之意思。且查自訴人於本院審理時亦自承：「我認
    為乙○○跟我租房子的時候他要做寫書法的場所，因為他說有人要買他的書法‧
    ‧‧他寫了書法作品但是一直都沒有人向他買，所以他從頭到尾都沒有將錢還給
    我」等語，是足見被告於訂約當時並未有為何詐術手段，當不得以被告訂約後有
    未依約履行之情形，即遽認被告有詐欺之犯行。再者，自訴人雖稱被告曾簽立切
    結書，同意於九十年一月二十三日搬遷，惟仍未依約履行等情，然此僅屬自訴人
    得依契約關係或其他民事上之法律關係對被告主張權利，而亦非可即認為係使自
    訴人陷於錯誤之詐術手段。綜自訴人上揭所陳，實難據此認定自訴人係因被告施
    用詐術而陷於錯誤致訂立上揭契約，亦難僅據被告有未按時繳交房租甚或有積欠
    租金之客觀事實，即認其自始有詐欺之不法意圖。是本件純屬民事上之糾葛，核
    被告所為與刑法第三百三十九條第一項之構成要件並不相符。此外，復查無其他
    積極之證據，足證被告確有詐欺之犯行，其犯罪尚屬不能證明，爰為被告無罪之
    諭知。
三、被告經合法傳喚無正當理由不到庭，應刑事訴訟法第三百四十三條準用同法第三
    百零六條，不待其陳述逕行判決，併此敘明。
據上論斷，應依刑事訴訟法第三百四十三條、第三百零一條第一項、第三百零六條，
判決如主文。
中      華      民      國    九十一    年      十一      月    五      日
                                    臺灣宜蘭地方法院刑事第二庭
                                        法  官  郭  淑  珍
右正本證明與原本無異。
如不服本判決，應於判決送達後十日內向本院提出上訴狀( 應附繕本 )，上訴於
臺灣高等法院。
                                        書記官  李  明  威
中      華      民      國    九十一    年      十一      月    十一    日
